【裁判字號】    88,訴,574
【裁判日期】    890105
【裁判案由】    給付保險金
【裁判全文】
臺灣新竹地方法院民事判決  八十八年度訴字第五七四號
    原      告  甲○○
    訴訟代理人  耿淑穎律師
    被      告  三商人壽保險股份有限公司  設台北市○○路○段一五０巷二號五
                              .
    法定代理人  丙○○      住台北市○○路○段一五０巷二號五樓
    訴訟代理人  乙○○      住.
                丁○○      住台北市○○區○○路一五Ｏ巷二號六樓
右當事人間給付保險金事件，本院判決如左：
    主    文
被告應給付原告新台幣捌拾捌萬貳仟元，及自民國八十八年八月二十八日起至清償日
止，按週年利率百分之五計算之利息。
原告其餘之訴均駁回。
訴訟費用由被告負擔十分之七；餘由原告負擔。
本判決第一項於原告以新台幣貳拾玖萬肆仟元為被告供擔保後，得假執行；但被告如
於假執行程序實施前以新台幣捌拾捌萬貳仟元為原告預供擔保，得免為假執行。
原告其餘假執行之聲請駁回。
    事    實
甲、原告方面：
一、聲明：
（一）被告應給付原告新台幣（下同）一百二十三萬七千五百元，及自起訴狀繕本送
      達之翌日起至清償日止，按年息百分之五計算之利息。
（二）訴訟費用由被告負擔。
（三）原告願供擔保，請准宣告假執行。
二、陳述：
（一）緣原告於民國八十五年十二月間，以自己為被保險人，向被告公司投保二十年
      繳費終身壽險，二十年期定期壽險附約，附加意外身故及殘廢保險金、住院醫
      療保險附約、常春院醫療保險附約住院及加護病房保險金、二十年重大疾病及
      二、三級殘癈豁免保險費附約等，被告公司亦已同意承保，並交付保單號碼第
      000000000000號保險單予要保人。而原告於八十七年六月十七日
      因病入院治療，先於國軍第八一二醫院住院至八十七年十一月十日計一百四十
      七天後．轉診至三軍總醫院住院治療，至八十八年三月二十四日始出院，先後
      共住院治療二百八十天。
（二）按被保家庭成員因第十一條之約定而住院治療時，被告公司依被保家庭成員住
      院期間內所支付之病房費、膳食費、護理費（不含特別護士費）及醫師診察費
      核付，但每次住院申請日數最高不得逾一百二十日，且其每日最高給付不得超
      過本附約所載每日病房費用保險金限額。又被保家庭成員有本附約第十一條約
      定之情事而須住院治療時，被告公司按實際住院日數乘以每日住院保險金額給
      付住院保險金，但每次住院給付日數最高以365日為限，再被保家庭成員有本
      附約第十一條約定之情事且已出院療養者，被告公司依下列條件給付出院療養
      保險金：實際住院日數超過十五日以上時，於一至十五日之部分，按住院天數
      十五日乘以每日住院保險金額之一半給付，逾十五日之部分，按超過日數乘以
      每日住院保險金額給付；前項出院療養保險金每次住院給付日數最高以一百二
      十日為限，此於雙方所簽定之住院醫療保險附約第十二條、常春住院醫療保險
      附約第十二條、十四條均定有明文。原告依上開附加契約約定，於附約有效期
      間內因病住院治療，被告公司應按住院日數每日五百元給付原告病房保險金六
      萬元，即每次最高可達一百二十日，500元X120日=60,000元及每日三千元計付
      之住院保險金八十四萬元，即每次最高可達三百六十五日，3,000元X280日=84
      0,000元，及出院療養保險金每次最高可達一百二十日﹝ (1,500元X15日)+(3,
      000元X105日)=337,500元﹞，共計百一百二十三萬七千五百元之保險金，嗣經
      原告屢催被告公司給付保險金，竟遭被告拒絕並稱僅願給付原告三十二萬元之
      保險金，被告公司此舉顯然違約，原告迫不得已，爰依保險法第一百二十五條
      及前開保險契約之規定，請求被告公司給付一百二十三萬七千五百元之保險金
      及其法定遲延利息。又被告拒不履行上開義務，若不於判決確定前予以假執行
      ，原告恐受有難於抵償或難於計算之損害，原告願供擔保以代釋明之不足，請
      准予宣告假執行。
三、對被告抗辯之陳述：
（一）關於被告抗辯原告未加保「常春住院醫療保險附約」中之「出院療養保險金」
      部分，原告予以否認。蓋因本件兩造所訂之契約為定型化契約，而按定型化契
      約條款如有疑義時，應為有利於消費者之解釋；再契約之一般條款未經記載於
      定型化契約中而依正常情形顯非消費者所得預見者，該條款不構成契約之內容
      ，消費者保護法第十一條第二項及同法第十四條分別定有明文。依兩造所簽立
      之「常春住院醫療保險附約之保險契約基本條款，開宗明義即載明主要給付
      項目：住院保險金…出院療養保險金，在該契約之第十四條明確記載：「被保
      家庭成員有本附約第十一條約定之情事且已出院療養者，本公司依下列條件給
      付出院療養保險金：實際住院日數超過十五日以上時，於一至十五日之部分，
      按住院天數十五日乘以每日住院保險金額之一半給付，逾十五日之部份，按超
      過日數乘以每日住院保險金額給付。前項出院療養保險金每次住院給付日數最
      高以一二０日為限」。而遍觀兩造所簽訂上開保險附約之所有條文，未有一條
      文記載到出院療養保險金需另外加保，且原告投保時，被告之代理人亦未告知
      要另就出院醫療保險金投保，是被告抗辯原告不得請求「出院療養保險金」已
      有可疑，被告若主張該部分應另行投保，自應舉証以實其說。退步言之，縱被
      告能提出其他要保人另行投保之資料，惟參照上開消費者保護法第十四條之立
      法精神，一般條款未經記載於定型化契約中，都認為不構成契約之內容，而本
      件被告就「出院療養保險金」要另外投保部分，連一般條款都缺如，就消費者
      之立場，就更無法知曉「出院療養保險金」是要另外投保，依「舉重以明輕」
      法理，上開保險附約既未載明「出院療養保險金」要另外投保，而被告亦未立
      有任何一般條款載明「出院療養保險金」要另外投保以為依據，則被告拒絕給
      付該部分之保險金顯屬無據。
（二）被告又辯稱原告在醫院僅為療養或靜養，並非治療，且其雖患有「慢性Ｂ型肝
      炎合併急性發作」、「支氣管氣喘」及「腰椎間盤突出」之症狀，惟因「支氣
      管氣喘」係屬原告於投保前之舊有慢性病，非保險範圍，故計算原告在三軍總
      醫院（以下簡稱三總）因慢性Ｂ型肝炎及氣喘病而住院日數為一百三十四日，
      扣除請假之二十四日（被告計算錯誤，應係二十二日），再因其中不在承保之
      氣喘病其治療期間約為一半，是被告應理賠之住院保險金日數即應再除以二，
      而計算原告在國軍基隆醫院之住院保險金之住院日數，應以其自八十七年八月
      三十一日被診斷出患有Ｂ型肝炎而開始治療時起算，蓋因其前雖診斷出「腰椎
      間盤突出」，惟醫院未為任何治療，且先前有關氣喘病之治療亦不在承保範圍
      云云。惟查：
  １、前開保險附約在第十六條定有除外責任，明定被告不負給付責任有十一款情形
      ，是依其反面解釋，除該十一款情形外，被告即應給付保險金。再該保險金附
      約第一條第二項亦明定：本附約之解釋，應探求當事人之真意，不得拘泥於所
      用的文字，如有疑義時，以作有利於被保險人的解釋為準。而查該保險金附約
      在第二條關於疾病之解釋，是解為被保家庭成員自本附約生效日…以後所開始
      發生之疾病。何謂自本附約生效日後所開始發生之疾病？就該名詞定義而言，
      應係指附約生效日後所開始發生之疾病，準此，應認其並未將附約生效日前之
      舊疾除外，而另行為不予保險之除外約定，是本件就原告於投保後所發病之支
      氣管氣喘，雖屬原告之舊疾，惟因其在訂約時業已康復，惟於訂約後該舊疾始
      又發生創痛而復發，依前開之說明，併參照前開被告自己所設定之本定型化保
      險附約第一條第二項及消費者保護法第十一條第二項之規定，自應為為有利於
      原告之解釋，而認該病症仍屬被告之保險範圍，況被告自承縱為舊病，若屬急
      性病，仍在其承保範圍，而本件依國軍基隆醫院函文所載，原告係因患有氣喘
      「急性惡化」而入院治療，是原告既係因氣喘急性發病而住院，自應為被告承
      保之範圍。
  ２、就被告辯稱原告之住院是在療養或靜養，並非治療，依該保險附約十六條第八
      款約定，原告不得請領保險金云云。惟查，依三總之回函，原告住院期間是屬
      住院治療。是依該回函原告既非療養或靜養，被告自應給付保險金。且只要原
      告有住院治療之事實，不論原告是治療幾種疾病，被告均應依約給付保險金，
      不得任意刪減。以本件為例，不論原告是治療「慢性Ｂ型肝炎合併急性發作」
      或「支氣管氣喘」或「腰椎間盤突出」中之任一種疾病或三種均治療，或只治
      療其中二種，均無解於原告住院治療之事實，縱然原告於住院期間只治療一種
      疾病即「慢性Ｂ型肝炎合併急性發作」，被告亦應給付全部保險費，被告何能
      以原告只治療其中一種疾病，任意減縮保險金額之給付？且被告主張原告治療
      Ｂ型肝炎之期間僅為其請求之住院日數之一半，亦毫無根據，其據此進而主張
      保險金額於扣除請假日數後要除以二，亦無理由。再者，被告主張「腰椎間盤
      突出」未為任何治療乙節，亦係其擅自揣測，在未經三總及國軍基隆醫院証明
      前，自不足採。
  ３、至就被告抗辯原告在三總請假外出有二十四日，應扣除該部分住院保險金之請
      求云云，原告予以否認。經查，依前開保險附約第十二條之約定，住院保險金
      ，是以實際住院日數為計算依據，但依被告提出資料觀之，原告均是在下午請
      假，早上返回醫院。事實上，原告均係於下午五、六點請假，而於早上八點許
      即返醫院，就原告在醫院之時間言，請假當日已佔全日時間四分之三，返回之
      日亦佔三分之二，且一般醫院進行醫療行為之時間，除急症外，亦均在白天，
      病人使用醫療設備亦在白天，故此二日亦應算原告均已住院，不得扣除，且被
      告自承其計算住院日數，於始末二日原告未全程住院時，仍予以計算為二日之
      住院日數，則被告計算原告之請假日數，自應依同一標準，於當日下午六點請
      假至翌日八點時，該二日仍均應算入住院天數。況兩造既對於住院日數之計算
      有歧見，參照本保險附約第一條第二項之約定，自應就請假之始末日作最有利
      於原告之解釋，故始末二日應仍算入住院日數始符契約真意，如此計算結果，
      原告在三總請假日數僅為四日。
四、證據：提出三商人壽保襝公司保險單（含保單面頁、保險附約）影本一份、診斷
    證明書影本二份、律師函及回執聯影本各一份、國軍基隆醫院八十八年八月三十
    一日函文影本一份。
乙、被告方面：    
一、聲明：
（一）駁回原告之訴。
（二）訴訟費用由原告負擔。
（三）如受不利判決，被告願供擔保，請准免宣告假執行。
二、陳述：
（一）原告並未加保被告「常春住院醫療保險附約」此險種中之「出院療養保險金」
      ，故原告請求被告給付該出院療養保險金部分，顯屬無據，應予以駁回。雖原
      告以在保險契約書上並未註明出院療養保險金之保費應另外繳交，且約定不明
      時應作有利於被保險人即原告之解釋，認兩造亦成立該種附加保險云云。惟查
      ，依「常春住院醫療保險附約」契約條款第一條規定，要保書為契約構成之一
      部份，故給付條件及內容自應以整份保險契約通盤檢視，不可僅依契約條款即
      遽以認定給付內容，而如原告所言，保險契約條款為定型化條款，如僅有條款
      根本無法確定契約效力對何者發生，必賴前述保險契約有關之各項文件始能確
      定，現據被告公司另一有效保戶即訴外人鄭博文君之保單內容資料，對照於原
      告之要保書，原告並未如鄭君在要保書上對於前揭附約之「出院療養保險金」
      一欄有投保之意思表示記載，所以保費之計算亦不同，此足以證明原告就此項
      附約而言，僅有住院保險金一項，其主張亦有投保該出院療養保險金附加險云
      云，顯無理由。
（二）依本院函調之三軍總醫院病歷回文內容，其回函說明二揭示：原告於該院住院
      診斷為「慢性B型肝炎合併急性發作」及「支氣管氣喘」，顯見此二項疾病為
      主治項目，再依病歷所載之相關療程、用藥、護理評估記錄，均僅有該二項疾
      病之記載，且依國軍基隆醫院之函覆資料，對於「腰椎間盤突出」乙項並未為
      任何之治療，益可見原告於三軍總醫院所為之住院治療，僅為「慢性B型肝炎
      合併急性發作」及「支氣管氣喘」二者，且其在國軍基隆醫院僅係檢查出患有
      「腰椎間盤突出」，並未為任何之治療，是依合約之約定，有關原告所患該「
      腰椎間盤突出」部分，並非被告承保之保險事故之範圍。
（三）原告自幼年即為支氣管氣喘患者，可見原告關於「支氣管氣喘」此項疾病而言
      ，屬於投保前之疾病，依「住院醫療保險附約」及「常春住院醫療保險附約」
      之契約條款第二條關於疾病之名詞定義規定，原告之「支氣管氣喘」疾病並非
      該二項險種之保障範圍，從而被告關於該項疾病之住院醫療並無給付保險金之
      責。雖原告主張依系爭保險契約有關承保疾病之定義，並未將被保險人之舊疾
      除外，而認氣喘病雖屬原告舊疾，然其既係在保險期間內所新發病，自為承保
      之範圍。惟查，按保險制度乃在集眾保戶之力共同分擔某一保戶遭遇保險契約
      條款所示之危險損失，故僅能對發生於契約生效後之危險始能保障，此為其最
      重要之原則之一，就本件言，對於醫療保險之危險為疾病，故乃有疾病定義之
      設，而其係約定：須為本附約生效日或復效日起三十日以後所開始發生的疾病
      而無除外事由之約定事項時，被告即保險公司才有給付保險金之責。而查疾病
      有急性慢性之分，急性病症如胃炎、肺炎、支氣管炎等，均是因病毒或細菌感
      染所致，一經治癒通常即不會再發，除非再次遭受感染，然在此情形下，已屬
      於另一項疾病開始發生，是只要被保險人在保約生效後有此情形，當然仍屬保
      險給付範圍；但慢性病不同，其具有持續性，通常無法治癒，只能以藥物或者
      生活環境及習慣之控制，讓其免於發作，如高血壓、糖尿病、氣喘等是，此類
      疾病如控制不好甚有致死可能，是如投保前已患有此類慢性病症，依該項疾病
      定義自不屬於保障範圍，原因無他，相較於同一年齡性別之保戶，其在未來發
      生住院甚至死亡的機率明顯較大，但二者卻繳交相同之保費，此極不公平之至
      ，亦違保險制度之本旨，且如以原告說法，生效前之舊疾只要沒發作，均應列
      入給付範圍，而不論其疾病之性質，則該條名詞定義豈非形同虛設。是依上開
      契約條文之約定，其所指之疾病應係指保約生效後所新發生之疾病，並不包括
      舊疾在內。原告雖援引契約條款第一條稱須作有利於被保險人之解釋云云，然
      該條適用情形應在文義不明之情況，惟上開條文之文義內容已甚為明確，即無
      原告所指契約條款第一條之適用。
（四）原告於三軍總醫院住院始日為八十七年十一月十日，出院日為八十八年三月二
      十四日，共計一百三十四日，惟其間請假日數為二十四日，應予扣除。原告雖
      主張被告上開所扣除之請假期間，不管是請假當日或返院之日均佔全日時間四
      分之三以上，故應仍算住院日，是其實際請假日數僅為四天云云。惟查，如以
      原告之主張，設有人於住院期間頻繁於夜間請假，但因在院期間均各逾當日之
      二分之一以上，所以均應給付保險金，如此不惟予鑽營者可趁之機，更屬浪費
      醫療資源之舉，原告上開之解釋，顯與公平正義原則有違，與契約真意亦相違
      背，不足信之。又每項疾病大都有一定之療程，住院的長短亦有相當的日數對
      照，惟如同時有多項疾病，則住院天數會有所延長亦是可理解的，現原告住院
      係主治支氣管氣喘，依比例而言應佔住院天數之大部，而支氣管氣喘非屬給付
      範圍亦如前述，則被告就三總部份之實際住院天數僅主張刪減二分之一，已甚
      寬鬆，且屬有據。
（五）綜上，原告於國軍基隆醫院住院之給付，因其實際治療所需之住院日數為七十
      二天，是被告應給付者為住院醫療保險附約Ａ計劃之病房保險金三萬六千元（
      500x72），以及常春住院醫療保險附約住院保險金二十一萬六千元（3000X72
      ），而原告於三總住院給付部分，其實際住院日數為五十五日，其中住院醫療
      保險附約Ａ計劃之病房保險金為二萬四千元（500X48），常春住院醫療保險附
      約之住院保險金為十六萬五千元（3000X55），是總計被告應給付之金額為四
      十四萬一千元。
三、證據：提出系爭人壽保險要保書及保險契約（含附約）影本一份、三總之病歷回
    文影本一份、訴外人鄭博文之保單面頁影本一份、國軍基隆醫院八十八年十月二
    十九日函文影本一份、國軍基隆醫院之病歷摘要表影本一份。
丙、本院依被告聲請向三軍總醫院及國軍基隆醫院函詢原告在院所需住院治療期間、
    請假日數等相關事項。
    理    由
一、本件原告起訴主張：其於八十五年十二月間，以自己為被保險人，向被告公司投
    保二十年繳費終身壽險，二十年期定期壽險附約，附加意外身故及殘廢保險金、
    住院醫療保險附約、常春院醫療保險附約住院及加護病房保險金、二十年重大疾
    病及二、三級殘癈豁免保險費附約，被告公司亦已同意承保，而原告於八十七年
    六月十七日因病入院治療，先於國軍第八一二醫院住院至八十七年十一月十日計
    一百四十七天後．轉診至三軍總醫院住院治療，至八十八年三月二十四日始出院
    ，先後共住院治療二百八十天。原告依上開附加契約約定，於附約有效期間內因
    病住院治療，被告公司應按住院日數每日五百元給付原告病房保險金六萬元，及
    每日三千元計付之住院保險金八十四萬元，暨出院療養保險金每次最高可達一百
    二十日為三十三萬七千五百元，共計百一百二十三萬七千五百元之保險金，嗣經
    原告屢催被告公司給付保險金，竟遭被告拒絕，原告爰依保險法第一百二十五條
    及前開保險契約之規定，請求被告公司給付一百二十三萬七千五百元之保險金及
    其法定遲延利息；被告則以：原告並未加保被告「常春住院醫療保險附約」此險
    種中之「出院療養保險金」，故原告請求被告給付該出院療養保險金部分，顯屬
    無據，且原告所患之「支氣管氣喘」係屬舊疾，而「腰椎間盤突出」，在醫院並
    未為任何之治療，是依合約之約定，上開二種疾病並未在被告承保之保險事故之
    範圍內，應予以扣除其住院治療之期間，再扣除原告於三總住院時之請假天數二
    十八日，總計被告應給付原告之保險金實為四十四萬一千元等語置辯。
二、原告主張其於八十五年十二月間，以自己為被保險人，向被告公司投保二十年繳
    費終身壽險，二十年期定期壽險附約，附加意外身故及殘廢保險金、住院醫療保
    險附約、常春院醫療保險附約住院及加護病房保險金、二十年重大疾病及二、三
    級殘癈豁免保險費附約，被告公司亦已同意承保，而原告於八十七年六月十七日
    因病入院治療，先於國軍第八一二醫院住院至八十七年十一月十日計一百四十七
    天後．轉診至三軍總醫院住院治療，至八十八年三月二十四日始出院，且原告於
    前開二家醫院，其中部分係因患有Ｂ型肝炎而在院治療，被告應依保約約定支付
    其住院保險金及病房保險金等情，已據原告提出三商人壽保襝公司保險單（含保
    單面頁、保險附約）影本一份、診斷證明書影本二份為證，且為被告所不爭執，
    堪信原告上開之主張為真實。原告另主張其因另患有氣喘病及「腰椎間盤突出」
    而在上開二家醫院住院治療，且前後住院日數合計為二百八十天，被告依約即應
    按二百八十天之住院日數計算其應給付之住院保險金為八十四萬元，並應另給付
    原告出院療養保險金以一百二十日計算為三十三萬七千五百元，固據其提出律師
    函及回執聯影本各一份、國軍基隆醫院八十八年八月三十一日函文影本一份為證
    ，惟為被告所否認，並以前揭情詞置辯。是本件兩造間有爭執應予以審究者，厥
    為：（一）被告前開「常春住院醫療保險附約」此險種中之「出院療養保險金」
    部分，原告是否有投保？（二）原告所患之「支氣管氣喘」及「腰椎間盤突出」
    ，是否屬本件保險契約承保之範圍，而屬於保險事故之發生？（三）原告實際住
    院日數為何？
三、按解釋契約應以當事人立約當時之真意為準，而真意何在，又應以過去事實及其
    他一切證據資料為斷定之標準，不能拘泥字面或截取書據中一二語，任意推解致
    失真意。又按要保人以填寫申請書（即要保書）方式要約時，一般而言，有關契
    約內容之事項皆已包括在該申請書內，如保險、保險客體、保險事故種類、保險
    金額、所適用之保險條款及保險期間等，而於要保人為合法之要約行為完成後，
    保險人之承諾須以意思表示向要保人為之，於雙方意思表示合致時，保險契約即
    屬成立，惟保險實務上，保險人通常以保險單或保險費收款單之交付要保人，作
    為其承諾要保人保險要約之意思表示之方式，而因於該保單上面，通常即載明保
    險人所承諾要保人投保保險之產類、保險金額、保險期間等事項，此於要保人收
    受時即應為其可得認知。又保險契約之條文內容，通常係將於該險種底下各種附
    加保險之相關契約內容全部予以包括在內，是於決定投保雙方之契約內容、保險
    範圍時，通常即須綜觀要保人之要保書、保險契約條文，以及保險單等文件資料
    ，不可單憑保險契約之條款內容，作為解釋雙方契約關係之依據，此從本件「常
    春住院醫療保險附約」契約條款第一條約定：「本附約所載的條款、聲明、或批
    註以及和本附約有關的要保書、復效申請書、健康聲明書....  都是本附約的構
    成部分」之內容亦可得知。經查，本件依被告提出之原告要保書之記載，原告就
    常春住院醫療保險之附加契約部分，僅有加保其中之「住院及加護病房保險金」
    ，且其保險金給付每日以三千元計算，至於兩造爭執之「出院療養保險金」及其
    他「手術保險金」部分，原告並未加保，故其保險金之給付額並未填載，且觀以
    該要保書在附加契約欄下方，始有「預估保險費」欄之記載，是原告從上開要保
    書之記載型式，應可了解到其有無加保前述之常春住院醫療保險中之「出院療養
    保險金及手術保險金」之部分，當會影響到其所需繳納保險費之數額。且參以被
    告所交付予原告收受之保險單面頁中，就常春住院醫療保險附約部分，其投保之
    保險種類，亦僅載明其中之「住院及加護病房保險金」，就上開之「出院療養保
    險金」部分則付之闕如，此與被告所提出，由訴外人鄭博文向其投保，並加保有
    「出院療養保險金」之險種，其保單面頁已有另外註明該保險種類者，已有不同
    ，是原告於交付要保書及其後收受被告交付之保險單時，應已知悉上開「出院療
    養保險金」之險種，不在其投保範圍，則被告辯稱原告不得向其請求關於「出院
    療養保險金」之三十三萬七千五百元，尚屬有據，原告此之部分之請求應予以駁
    回。
四、至就被告辯稱原告所患氣喘病而住院治療，係屬其舊有疾病，不屬系爭保險契約
    所定「生效後開始發生之疾病」部分，經查，原告固不否認其於幼年時曾患有氣
    喘病，惟主張其後於向被告投保當時並未發病，而被告亦無法舉證證明原告於投
    保前該氣喘病一直在發病中，且依三總於前述函復本院有關原告之病歷資料中，
    其中病史部分亦提及原告發病之原因在於季節變化或接觸到過敏塵（「...durin
    g season changing peiod or contacting  dust..」），且原告係於八十七年
    六月十七日至國軍基隆醫院入院治療，當時係經診斷為氣喘【急性】惡化，必須
    入院治療等情，有國軍基隆醫院八八濟帝二字第二六九一號函在卷可憑，堪認原
    告有關氣喘病之發病，亦係有其特定之原因，尚難認其係在持續發病之中，屬一
    般慢性之舊疾，並因此即認其後之再度發病，即不屬於系爭契約中所指保險契約
    生效後所開始發生之疾病。且按解釋契約，固須探求當事人立約時之真意，不能
    拘泥於契約之文字，但契約文字業已表示當事人之真意，無須別事探求者，即不
    得反捨契約文字而更為曲解（最高法院十七年上字第一一一八號判例意旨參照）
    。經查，本件依原告與被告簽立之住院醫療保險附約以及常春住院醫療保險附約
    第二條有關「疾病」之解釋，係指：被保家庭成員自本附約生效日或復效日起持
    續有效三十日以後所開始發生之疾病而言，而何謂自本附約生效日後所開始發生
    之疾病？就該名詞定義，從其契約條文加以文義解釋結果，應係指附約生效日後
    「所開始發生或發作」之疾病，惟其並未將附約生效日前，被保險人之舊疾除外
    ，且倘保險人即被告於訂約時有將其所承保之「疾病」範圍，限定於僅指被保險
    人於保約生效後所新發生之疾病，以及雖屬舊疾但其後始再發作之急性病，而不
    包括慢性發作之舊疾之意思，衡諸常情，其應會在契約條文中就疾病為何做上開
    進一步之補充定義，惟本件上開條文並未加以進一步定義並區分，是從上開契約
    條文約定內容，加以解釋並探求兩造當時訂約之意思結果，系爭保險契約所承保
    之疾病，自不限於被保險人即原告於保約生效後所「新」發生之疾病，縱其屬原
    告之舊疾，如於保險期間內始再度發病，亦應在被告之承保範圍內，而此亦應為
    原告於被告訂約時，所預見之情形。縱認上開條文就疾病之定義有所疑義，惟依
    本件契約第一條第一項末段：「如有疑義時，以作有利於被保險人的解釋為準」
    之契約解釋原則之約定，且本件上開契約條文就屬消費者之原告而言，屬定型性
    契約條款，參酌消費者保護法第十一條第二項所定：「定型化契約條款如有疑義
    時，應為有利於消費者之解釋」之內容，自應為為有利於原告之解釋，而認本件
    原告所患屬慢性發病之舊疾即氣喘病，既於本件保險契約內再度發病，仍屬被告
    之保險範圍，是被告辯稱原告之氣喘病不在其承保範圍，不足採信。
五、至就原告在三總住院期間之請假日數部分，經查，原告曾於八十七年十二月四日
    下午六時至同月七日上午八時，八十八年一月一日下午六時至同月四日早上八時
    ，同年一月二十四日下午六時至二十五日上午八時，一月三十一日下午六時至二
    月一日上午八時，二月七日下午六時至八日上午八時，二月十五日下午六時至十
    八日上午八時，二月二十八日下午六時至三月一日上午八時，三月六日下午六時
    至三月七日上午八時，三月十四日下午六時至三月十五日上午八時向三總請假之
    事實，有被告提出之三總病歷摘要影本之註記，以及本院向三總函查後，該院以
    八八善利字第一一七八一號函函復之資料在卷可憑，且為原告所不爭執，堪信為
    真實。而按原告既均係於下午六點請假，而於早上八點即返醫院，就原告在醫院
    之時間言，請假當日已佔全日時間四分之三，返回之日亦佔三分之二，且衡諸常
    情，一般醫院進行醫療行為之時間，除急症外，亦均在白天，病人使用醫療設備
    亦在白天，故此請假之前後二日亦應算在原告之住院天數內，不得扣除，況被告
    自承其計算住院日數，於始末二日原告未全程住院時，仍予以計算為二日之情形
    ，則被告計算原告之請假日數，自應依同一標準，於當日下午六點請假至翌日八
    點時，該二日仍均應算入住院天數。況兩造既對於住院日數之計算有爭執，參照
    本保險附約第一條第二項末段之約定，自應就請假之始末日作有利於原告之解釋
    ，故始末二日應仍算入住院日數始符合契約真意，準此，原告在三總請假日數僅
    為六日，被告辯稱為二十四云云，尚不足成立。
六、末查，原告係於八十七年六月十七日因氣喘急性惡化，而於八十七年六月十七日
    入院治療，經藥物治療後，其病情仍不穩定，經住院至八十七年八月三十一日，
    發現下肢水腫情況，經檢查診斷患有慢性Ｂ型肝炎急性發作，經治療二個月後，
    因肝功能指數持續上升，且水腫情況無法改善，於八十七年十一月十一日被轉送
    至三總醫院繼續治療，且其於被轉送至三總後，經診斷為慢性Ｂ型肝並合併急性
    發作之及支氣管氣喘，住院期間接受內科藥物治療，其病情並非十分穩定，於八
    十八年三月二十四日出院，且其住院期間是屬住院治療而非單純靜養等情，有國
    軍基隆醫院及三總前開函文併其等檢送之病歷資料及護理紀錄影本各一份在卷可
    憑，堪信為真實。是原告既係因於保險期間內，因新發作之氣喘病及Ｂ型肝炎之
    疾病而自八十七年六月十七日至國軍基隆醫院住院，並住至八十七年十一月十日
    計一百四十七天後，再轉至三總住院至八十八年三月二十四日始出院，惟其間於
    三總共請假六日應予以扣除，是總計原告因上開疾病共住院治療二百七十四天，
    被告辯稱原告並非治院治療，僅屬療養或靜養，且其住院治療期間扣除治療氣喘
    之期間，僅為國軍基隆醫院之七十二天及三總之五十五天，合計一百二十七天，
    尚無理由。從而，原告依上開附加契約約定，於附約有效期間內因病住院治療，
    被告公司應按住院日數每日五百元，給付原告病房保險金，即每次最高可達一百
    二十日，為六萬元（500元X120日=60,000元），及每日以三千元計付之住院保險
    金，計二百七十四日，為八十二萬二千元，合計共八十八萬二千元之保險金，是
    原告之請求，在上開金額及自起訴狀繕本送達翌日即八十八年八月二十八日起至
    清償日止按年息百分之五計算之利息範圍內，核屬有據，應予准許，逾此所請求
    之住院保險金、出院療養保險金及其法定遲延利息部分，則無理由，應予以駁回
    。
七、就原告勝訴部分，兩造均陳明願供擔保，分別聲請宣告假執行及免為假執行，經
    核並無不合，爰分別酌定相當之擔保金額准許之，至原告敗訴部分，其假執行之
    聲請，即失所附麗，應予以駁回。
八、本件判決之基礎已臻明確，兩造其餘之攻擊、防禦方法及舉證，核與判決結果無
    影響，爰不一一予以論列，併此敘明。
九、據上論結，本件原告之訴為一部有理由，一部無理由，依民事訴訟法第七十九條
    但書、第三百九十條第二項、第三百九十二條，判決如主文。
中      華      民      國    八十九    年      一      月      五      日
                                  臺灣新竹地方法院民事第一庭
~B法      官  鄭政宗
右為正本係照原本作成。
如對本判決上訴，須於判決送達後廿日內向本院提出上訴狀。
~B法院書記官  洪儷容
中      華      民      國    八十九    年      一      月      五      日


司法院資訊處製作；財團法人民間司法改革基金會備份。
